臺灣臺中地方法院刑事判決
110年度金訴字第1014號
公  訴  人  臺灣臺中地方檢察署檢察官
被      告  陳嘉蓉


上列被告因違反洗錢防制法等案件，經檢察官提起公訴（110 年
度偵字第23101號）及移送併案審理（110年度偵字第35030號）
，被告於準備程序進行中就被訴事實為有罪之陳述，本院合議庭
裁定改由受命法官獨任以簡式審判程序審理，判決如下：
    主    文
陳嘉蓉幫助犯洗錢防制法第十四條第一項之一般洗錢罪，處有期
徒刑參月，併科罰金新臺幣貳萬元，罰金如易服勞役，以新臺幣
壹仟元折算壹日。
    犯罪事實
一、陳嘉蓉依其一般社會生活之通常經驗，應可知悉提供金融帳
    戶予不明人士使用，該金融帳戶極有可能淪為轉匯、提領贓
　  款之犯罪工具，亦可掩飾、隱匿詐騙所得之實際流向，製造
    金流斷點，並使詐騙集團相關犯行不易遭人追查，竟基於縱
    其提供之金融帳戶遭人持以實施詐欺取財犯罪，並於被害人
    匯款遭詐騙之款項後，再由其提領後轉匯予他人製造金流斷
    點，將掩飾、隱匿特定犯罪所得之實際流向，亦不違背其本
    意之幫助詐欺取財、幫助洗錢之不確定故意，於民國110年1
    月間某日，經友人張友瑞（張友瑞所涉洗錢防制法等案件，
    由本院另行審結）轉達提供帳戶給自稱「阿琦」之成年女子
    使用，可獲取新臺幣（下同）2萬5000元之代價後（無證據
    足徵陳嘉蓉已取得報酬），即於同年月21日上午某時，前往
    合作金庫商業銀行申設帳號0000000000000000號帳戶（下稱
    合作金庫銀行帳戶），並隨即將該帳戶之存摺、金融卡（含
    密碼），交予友人張友瑞，再由張友瑞轉交予「阿琦」使用
    （按：「阿琦」經警追查得知為陳育琦，陳育琦所涉詐欺等
    案件，由檢察官另行偵辦）。嗣陳育琦取得合作金庫銀行帳
    戶之上開資料後，即與所屬詐欺集團成員，基於意圖為自己
    不法所有之詐欺取財（無證據顯示陳嘉蓉主觀得預見參與詐
    騙者達3 人以上）及掩飾、隱匿犯罪所得去向之犯意聯絡，
    於附表所示時間，對附表所示之蔡文龍等人施以如附表所示
    手法之詐術，使蔡文龍等人陷於錯誤（無證據顯示陳嘉蓉主
    觀得預見參與詐騙者以網際網路對公眾散布之方式為之），
    先後於附表所示之時間將附表所示款項匯入上開合作金庫銀
    行帳戶，並隨即經該集團成員轉匯至其餘人頭帳戶，因此遮
    斷資金流動軌跡而掩飾、隱匿犯罪所得之去向及所在。
二、案經吳振嵩、蔡文龍、郭立翰訴由臺中市政府警察局大甲分
    局、彰化縣警察局員林分局報告臺灣臺中地方檢察署檢察官
    提起公訴及移送併案審理。
    理    由
一、本案被告所涉為死刑、無期徒刑、最輕本刑為3 年以上有期
    徒刑或高等法院管轄第一審案件以外之罪，並於本院行準備
    程序時就被訴事實為有罪之陳述，本院合議庭依刑事訴訟法
    第273 條之1 第1 項規定，裁定改由受命法官獨任行簡式審
    判程序，先予敘明。
二、訊據被告對上開犯罪事實坦承不諱，核與證人即告訴人蔡文
    龍、吳振嵩、郭立翰、證人即共犯張友瑞、陳育琦於警詢時
    證述之主要情節相符，並有合作金庫銀行帳戶開戶基本資料
    暨交易明細（110年度偵字第35030號卷第181頁至第191頁）
    、告訴人蔡文龍之存摺交易明細（同上偵卷第175頁）、告
    訴人吳振嵩之聯邦銀行存摺封面、轉帳明細表、新光銀行自
    動化交易對帳單、凱基銀行匯出匯款申請單、對話截圖（同
    上偵卷第142頁至第154頁）、告訴人郭立翰之銀行轉帳交易
    明細、對話紀錄截圖（同上偵卷第67頁、第105-133頁）在
    卷可稽，足見被告自白與事實相符，本案事證明確，被告犯
    行堪予認定，應予依法論科。
三、論罪科刑：
  ㈠按刑法上之幫助犯，係對於犯罪與正犯有共同之認識，而以
    幫助之意思，對於正犯資以助力，未參與實施犯罪構成要件
    之行為者而言。經查，本案被告雖提供銀行帳戶予他人作為
    詐欺取財及洗錢之犯罪工具使用，然並無證據證明被告有參
    與實施詐欺取財或洗錢之構成要件行為，或與該不詳詐欺集
    團具有共同犯罪之犯意聯絡，被告應係基於幫助之意思，參
    與詐欺取財及洗錢構成要件以外之行為，屬於幫助犯。是核
    被告所為，係犯刑法第30條第1項前段、第339條第1項之幫
    助詐欺取財罪及刑法第30條第1項前段、洗錢防制法第14條
    第1項之幫助一般洗錢罪。　　　
　㈡至被告雖提供其前揭合作金庫銀行帳戶予「阿琦」使用，惟
    現今社會上，詐欺正犯可能使用之詐欺手段、方式多端，不
    一而足，被告雖可預見將自己金融帳戶提供他人使用，足以
    幫助取得詐欺之犯罪所得，主觀上有幫助詐欺之不確定故意
    ，惟尚不能據此即認被告亦已知悉本案參與詐騙之人數有3 
    人以上，更無從逕予推論被告知悉告訴人等係遭以網際網路
    對公眾散布之方式為詐欺行為。是以，本案經檢察官偵辦後
    雖查悉為另案被告陳育琦所屬之詐欺集團以附表所示之方式
    為之，然本案並無任何證據可徵被告知悉本案參與詐騙之行
    為人係屬「3 人以上」或「以網際網路對公眾散布」之方式
    為之，基於有疑唯利被告原則，尚無從以刑法第30條第1 項
    前段、第339 條之4第1項第2款、第3款等罪嫌相繩，附此敘
    明。 　
　㈢被告以一提供合作金庫銀行帳戶之行為，致各告訴人分別依
    指示轉帳而受有損害，且同時觸犯上開各罪，均為想像競合
    犯，應依刑法第55條前段從一重處斷，並論以幫助一般洗錢
    罪。
  ㈣被告基於幫助之犯意而為構成要件以外之行為，為幫助犯，
    審酌其參與程度較正犯為輕，爰依刑法第30條第2 項之規定
    ，按正犯之刑減輕。又被告於本院審判中自白洗錢犯罪，應
    依洗錢防制法第16條第2項規定，遞減輕其刑。
　㈤臺灣臺中地方檢察署110 年度偵字第35030號移送併辦意旨書
    所載之犯罪事實，與經檢察官提起公訴部分，有想像競合犯
    之裁判上一罪關係，為起訴效力所及，本院自應併予審究。
  ㈥爰審酌被告任意將帳戶資料交予他人使用，容任他人得將其
    帳戶作為贓款匯入之人頭帳戶使用，造成民眾受騙並受有財
    產上損失，亦使犯罪所得贓款之去向遭掩飾，金流形成斷點
    ，增加國家查緝犯罪及被害人尋求救濟之困難，詐欺取財正
    犯實施犯行之成本亦因此降低，助長集團詐欺犯罪之氾濫，
    危害社會秩序穩定，所為屬不該，然被告犯後終能坦承犯行
    ，態度尚可，再衡酌本案告訴人等所生具體損害及被告之智
    識程度、家庭經濟狀況等一切情狀，量處如主文所示之刑，
    且就罰金部分諭知易服勞役之折算標準，以資儆懲。
四、按犯罪所得，屬於犯罪行為人者，沒收之，於全部或一部不
    能沒收或不宜執行沒收時，追徵其價額。犯罪所得已實際合
    法發還被害人者，不予宣告沒收或追徵。刑法第38條之1第1
    項、第3項、第5項定有明文。經查：公訴意旨認被告因交付
    上開帳戶而獲得2萬5000元之代價，無非係以同案被告張友
    瑞之供詞為其論據，然被告就是否業已取得此筆款項乙節，
    與同案被告張友瑞各執一詞，本院審酌本案除了同案被告張
    友瑞片面之詞以外，並無任何證據可徵同案被告張友瑞已將
    該2萬5000元交予被告，且被告犯後猶知坦承犯行，面對司
    法審判，相較同案被告張友瑞對於本案有所保留之態度，被
    告對於是否業已獲取此筆報酬之供詞，顯較可採，是依現有
    資料，尚難認被告已取得此筆報酬，自無從宣告沒收。
據上論斷，應依刑事訴訟法第273 條之1 第1 項、第299 條第1
項前段，洗錢防制法第14條第1項、第16條第2項，刑法第11條前
段、第30條第1項前段、第2項、第339條第1項、第55條前段、第
42條第3項前段，刑法施行法第1條之1第1項，判決如主文。
本案經檢察官鐘祖聲提起公訴、移送併辦，檢察官林文亮到庭執
行職務。
中　　華　　民　　國　　110 　年　　12　　月　　30　　日
                  刑事第十六庭  法  官  江彥儀
以上正本證明與原本無異。
如不服本判決應於收受送達後20日內向本院提出上訴書狀，並應
敘述具體理由；其未敘述上訴之理由者，應於上訴期間屆滿後20
日內向本院補提理由書（均須按他造當事人之人數附繕本）「切
勿逕送上級法院」。
告訴人或被害人如不服判決，應備理由具狀向檢察官請求上訴，
上訴期間之計算，以檢察官收受判決正本之日起算。
　　　　                        書記官  曾靖文
中　　華　　民　　國　　110 　年　　12　　月　　30　　日
附錄論罪科刑法條：
附錄本案論罪科刑所犯法條
中華民國刑法第30條
幫助他人實行犯罪行為者，為幫助犯。雖他人不知幫助之情者，
亦同。
幫助犯之處罰，得按正犯之刑減輕之。
中華民國刑法第339 條
意圖為自己或第三人不法之所有，以詐術使人將本人或第三人之
物交付者，處5 年以下有期徒刑、拘役或科或併科50萬元以下罰
金。
以前項方法得財產上不法之利益或使第三人得之者，亦同。
前二項之未遂犯罰之。
洗錢防制法第14條
有第二條各款所列洗錢行為者，處7 年以下有期徒刑，併科新臺
幣5 百萬元以下罰金。
前項之未遂犯罰之。
前二項情形，不得科以超過其特定犯罪所定最重本刑之刑
　
附表：
編號 被害人 詐騙方式 匯款時間 匯款地點 匯款金額 （新臺幣） 人頭帳戶  １ 蔡文龍 詐欺集團成員於110年1月26日某時，以通訊軟體LINE聯繫蔡文龍，並提供投資外匯之網站，佯稱可以投資外匯云云，致其陷於錯誤。 ①110年2月23日12時10分許 ②110年2月26日12時6分許 在新北市○○區○○路0號之土城工業區郵局臨櫃匯款。 ①30萬元 ②20萬5000元 共50萬5000元  陳嘉蓉之合作金庫銀行帳戶   ２ 吳振嵩 詐欺集團成員於臉書張貼交友聯絡資訊，經吳振嵩於110年2月24日23時許瀏覽上開訊息聯繫後，佯稱可以投資美元匯兌云云，致其陷於錯誤。 ①110年2月24日23時20分許 ②110年2月25日8時47分許 ③110年2月26日12時4分許 ④110年3月4日14時24分許 ①②③在新竹 市○區○○路000號之統一超商竹光店ATM轉帳。 ④在新竹市○區○○路000號之凱基銀行新竹分行臨櫃匯款。 ①3萬元 ②2000元 ③3萬2000元 ④19萬2000元 共25萬6000元 同上  ３ 郭立翰 詐欺集團成員於110年1月15日16時26分許，以派愛交友軟體聯繫郭立翰，佯稱可以投資黃金匯兌云云，致其陷於錯誤。 ①110年2月25日15時47分許 ②110年2月26日11時33分許 ③110年2月27日18時25分許 ①②在其住處 以網路ATM 轉 帳。 ③在屏東縣○○鎮○○路000號之多那之東港店內，以網路ATM轉帳。 ①20萬元 ②20萬元 ③9萬6000元 共49萬6000元 同上